【裁判字號】    98,竹簡,84
【裁判日期】    980330
【裁判案由】    給付票款
【裁判全文】
臺灣新竹地方法院民事判決              98年度竹簡字第84號
原      告  乙○○
訴訟代理人  甲○○
被      告  鴻偉光電股份有限公司
                        1
兼法定代理  丙○○
人                      號7樓.
上列當事人間請求給付票款事件，本院於民國98年3 月16日辯論
終結，判決如下：
    主  文
被告應連帶給付原告新台幣壹佰玖拾萬元，及自民國九十七年十
二月二十四日起至清償日止，按年息百分之六計算之利息。
訴訟費用由被告連帶負擔。
本判決得執行。但被告如以新臺幣壹佰玖拾萬元為原告預供擔保
後，得免為假執行。
    事實及理由
壹、程序部分：
    本件原告原係向本院聲請核發支付命令，惟被告業於法定期
    間內提出異議，依據民事訴訟法第521 條第2 項規定，即應
    以原支付命令之聲請視為起訴。
貳、實體部分：
一、原告起訴主張：
(一)、原告執有被告鴻偉光電股份有限公司簽發，由被告丙○○背
    書，均以兆豐國際商業銀行竹科新安分行為付款人之支票4
    紙：(1)票載發票日為民國97年9 月30日、面額新台幣（下同
    ）50萬元、票號HA0000000 號；(2)票載發票日為97年9 月30
    日、面額40萬元、票號HA0000000 號；(3)票載發票日為97年
    10月31日、面額60萬元、票號HA0000000 號；(4)票載發票日
    為97年10月31日、面額40萬元、票號HA0000000 號。上開4
    紙支票經原告提示後於97年12月24日均因存款不足及拒絕往
    來戶遭到退票，為此依票據之法律關係請求被告連帶給付票
    款共計190 萬元，及自退票日即97年12月24日起至清償日止
    ，均按票據之法定利率加計利息，並聲明如主文第1 項所示
    。
(二)、對被告抗辯之陳述：
    被告總共借了335 萬，還了145 萬，還欠190 萬，被告有提
    議如果土地交易成交，希望能夠抵扣190 萬，最後交易未完
    成，我們也沒有同意這樣的抵扣方式，所以被告才在97年9
    月10日、97年10月2 日、97年10月31日、97年11月17日各還
    40萬、25萬、50萬、35萬。被告有e-mail表示交易沒有成功
    再提出還款方式。
二、被告方面：
    被告仲介原告購買昱昕電子公司（被告是昱昕電子公司的董
    事長兼總經理）坐落台北縣淡水鎮○○路161 號之廠房土地
    ，當初原告希望以1.6 億購買，會給被告總價的1.5 ％的佣
    金，昱昕是國巨智寶集團的公司，被告自97年7 月間起著手
    代為處理購買廠房土地之事務，被告向國巨的董事長陳泰銘
    報告，並代表國巨去跟原告談，最後以1.45億達成交易，原
    告應給付被告酬勞。97年9 月初原告要跟智寶簽約，原告最
    後沒有簽訂合約書，交易終止，原告同意佣金抵扣我之前欠
    的190 萬債務，被告幫原告代為協商期間，原告同意在240
    萬內贊助被告資金，原告先借被告190 萬，被告開4 張支票
    交給原告，從96年有陸續有借有還，但均未借超過240 萬，
    現在對原告還有190 萬的債務，我們仲介的部分沒有書面資
    料，只有電話聯絡或口頭約定，因為我們很熟，國巨的陳泰
    銘先生授權給被告去跟原告談。爰請求駁回原告之訴，如受
    不利益判決，願提供擔保請准宣告免假執行。
三、法院之判斷：
(一)、原告主張之上開事實，業經其提出支票及退票理由單各4 紙
    為證，被告亦不爭執，惟抗辯稱被告仲介原告購買上揭土地
    ，以仲介費用190 萬元抵償前開票款等語，提出電子郵件（
    e-mail）資料影本5 件為證。原告則否認被告有仲介費可抵
    銷票款，並對被告之抗辯陳稱前開仲介交易並未完成，原告
    並無同意抵扣，被告陸續借款共335 萬，還了145 萬，還欠
    190 萬等語，並提出電子郵件資料1 件、款項往來明細1 件
    、匯款回條7 件（均影本）為證。經查，被告於本院審理中
    已陳述前開土地交易原告最後沒有簽訂合約書，交易終止等
    語，而原告提出之被告致原告之電子郵件記載：很遺憾昱昕
    之出售案沒有過關．．．，針對陳董之借款240 萬，是否可
    以有以下3 種之PROPOSAL（OPTION）等語，是以前開交易既
    未完成，被告亦未提出與原告確有仲介酬勞約定之證明，則
    被告辯稱已完成仲介，以仲介費用190 萬元抵償前開票款等
    語，尚難採信。參諸原告前開所提之證據，自堪信原告之主
    張為真實。
(二)、按發票人、承兌人、背書人及其他票據債務人，對於執票人
    連帶負責，為票據法第96條第1 項所明定，於支票並準用上
    開規定（票據法第144 條）。所謂連帶負責，就票據債務人
    與執票人間之關係言，係指各票據債務人就執票人所得追索
    之金額，負全部清償責任。（最高法院90年度台上字第153
    號裁判意旨參照）。按在票據上簽名者，依票上所載文義負
    責，發票人應照支票文義擔保支票之支付，執票人向支票債
    務人行使追索權時，得請求自為付款提示日起之利息，如無
    約定利率者，依年利六釐計算，票據法第5 條第1 項、第12
    6 條、第133 條規定甚明。被告鴻偉光電股份有限公司為系
    爭支票發票人、被告丙○○為系爭支票之背書人，自當依票
    上所載文義負責，被告二人自應依票據上之法律關係，連帶
    給付原告前開票款。從而，原告依票據之法律關係，訴請被
    告連帶給付原告如主文第1 項所示之金額、利息，即無不合
    ，應予准許。
四、本件係就民事訴訟法第427條訴訟適用簡易程序所為被告敗
    訴之判決，依同法第389條第1項第3款之規定，應依職權宣
    告假執行。被告就其敗訴部分，陳明願供擔保，請准宣告
    免為假執行，核無不合，爰酌定相當之擔保金額准許之。
五、本件判決之基礎已臻明確，兩造其餘之攻擊、防禦方法及舉
    證，核與判決結果無影響，爰不一一予以論列，併此敘明。
六、據上論結，本件原告之訴為有理由，依民事訴訟法第436條
    第2 項、第78條、第85條第2 項、第389 條第1 項第3 款、
    第392條，判決如主文。
中    華    民    國    98    年    3     月    30    日
                  民事第二庭    法  官  林麗玉
以上正本係照原本作成。
如對本判決上訴，須於判決送達後20日內向本院提出上訴狀（須
按他造當事人之人數附繕本）。
中    華    民    國    98    年    3     月    30    日
                                書記官  陳思璟


司法院資訊處製作；財團法人民間司法改革基金會備份。
